【裁判字號】    88,易,2601
【裁判日期】    890502
【裁判案由】    詐欺
【裁判全文】
臺灣臺北地方法院刑事判決                        八十八年度易字第二六一號
    公  訴  人  臺灣臺北地方法院檢察署檢察官
    被      告  乙○○
    選任辯護人  廖年盛
右列被告因詐欺案件，經檢察官提起公訴（八十八年度偵字第三０七０號），本院判
決如左：
    主  文
乙○○無罪。
    理  由
一、公訴意旨略以：被告乙○○因甲○○邀其投資土地開發而相識，詎被告竟意圖為
    自己不法之所有，於民國八十七年六月十一日向告訴人甲○○謊稱其因生意所需
    ，亟需資金開立信用狀，甲○○不疑有詐，遂同意借款新台幣（以下同）一百零
    二萬元，並於同年六、七月間分別交付以美商花旗銀行板橋分行為付款人，票號
    ＰＣ0000000、0000000、0000000號，發票日各為八十七
    年六月十一日、同月五日，面額各二十五萬元之支票三紙予被告。被告為取信於
    甲○○，則交付其原擬投資土地開發，以中華商業銀行信義分行為付款人，發票
    日八十七年八月十六日，面額一百五十萬元之支票一紙交甲○○供擔保，詎該支
    票屆期提示未獲兌現，經甲○○查明後始知被告根本未向銀行申請開立信用狀，
    其所借款盡數由被告私人花用殆盡，因認其涉有刑法第三百三十九條第一項之詐
    欺取財罪嫌云云。
二、按犯罪事實應依證據認定之，無證據不得推定其犯罪事實，刑事訴訟法第一百五
    十四條定有明文。又告訴人之告訴，本以使被告受刑事訴追為目的，故其陳述是
    否與事實相符，自應調查其他證據，以資審認。
三、本件公訴意旨認被告涉有詐欺罪嫌，無非以告訴人之指訴及被告具名之切結書一
    紙為主要論據。然訊之被告，則堅決否認有何詐欺犯行，辯稱其與友人原擬共同
    投資位於日本國之飯店，並以辦理相關業務為由向告訴人借款，詎事後因投資計
    劃取消，資金調度不靈而無法及時還款，經告訴人催償後，因預計可於短期內清
    償全部借款，並為表示還款誠意，始應告訴人要求，於告訴人所提之切結書上簽
    名，借款當時並無詐欺之意，目前亦已清償畢等語。
四、查本件被告係以借款為由，向告訴人取得款項一百零二萬元，固經告訴人指訴明
    確，並據被告自白在卷；惟就借款原因，告訴人先於告訴狀中指稱其因相信被告
    欲借款開立信用狀，而同意交付款項云云，復於偵查中改稱：「鄭某（指被告）
    開始是說大家出錢創業，我一次開三張票給他，三張票日期不同，他收到錢後改
    口說要用做另外之用途」（見偵查卷第二十頁），又稱「八十六年六月十一日他
    （指被告）說要開信用狀，要接收台灣某飯店須錢開信用狀，『因之前他曾投資
    我東王公司，我才信任他』，當場他還打電話證明，確實有要開信用狀之事」（
    見偵查卷第二十七頁背面）等語，其前後所述不一，且本件借款共分四次給付，
    亦與一次提供信用狀保證金之情形有違，因認告訴人指述其因誤信被告開立信用
    狀之說詞始同意借款云云，尚難採信。次查，被告於八十七年間確實與告訴人及
    其他友人計畫投資購買飯店，其間被告並多次自費（含借款）前往日本勘察，嗣
    因投資人間無法籌足資金而取消該投資計劃，被告並因此受有支出費用之損失等
    情，業經證人李明德證述在卷（見本院八十九年三月二十三日筆錄），核與被告
    所辯借款用作投資飯店之業務費用等語相符；又被告借款之初並未立據，嗣因未
    能清償而邀同案外人江登賢擔任連帶保證人書立切結，並簽發本票承諾還款，亦
    有該切結書等件附卷可稽，若謂被告自始意在詐欺，當無於事後立據還款之必要
    。至於被告在八十七年十一月十七日另行簽立之切結書，核其格式為打字完成後
    ，經被告手寫日期並簽名所作成，文末並載有「倘屆期仍未兌現，本人承認自始
    至終全是為取得資金而詐欺甲○○女士，屆時本人願自認依法負一切民刑事責任
    。」等字樣（見偵查卷第八頁背面），縱觀全文，應屬措詞強烈之還款承諾，尚
    不足為被告施用詐術之證明。是本件應屬債務不履行之民事糾葛，被告並已清償
    借款完畢，核與刑法第三百三十九條第一項所規定之詐欺犯行無涉。
五、此外，復查無其他積極證據，足認被告涉有公訴人所指之詐欺犯行，被告犯罪既
    屬不能證明，自應諭知無罪之判決。
據上論斷，應依刑事訴訟法第三百零一條第一項判決如主文。
本案經檢察官羅松芳到庭執行職務
中      華      民      國      八十九      年      五      月    二    日
                                      臺灣臺北地方法院刑事第五庭
                                          法  官  劉方慈
右正本證明與原本無異。
如不服本判決，應於判決送達後十日內，向本院提出上訴狀。
                                          書記官  殷玉芬
中      華      民      國      八十九      年      五      月    十    日


司法院資訊處製作；財團法人民間司法改革基金會備份。
